臺灣新北地方法院刑事判決
                                 110年度審交易字第1260號
公  訴  人  臺灣新北地方檢察署檢察官
被      告  黃英俊


上列被告因過失傷害案件，經檢察官提起公訴（110年度偵字第3
2247 號），被告於準備程序進行中為有罪之陳述，本院裁定進
行簡式審判程序並判決如下：
    主  文
黃英俊汽車駕駛人，無駕駛執照駕車，因過失傷害人，處拘役肆
拾日，如易科罰金，以新臺幣壹仟元折算壹日。
    事實及理由
一、本件犯罪事實及證據，除犯罪事實欄一第1 至2 行「騎乘車
    牌號碼000-000號普通重型機車」應補充為「無普通重型機
    車駕駛執照仍騎乘車牌號碼000-000號普通重型機車」；第4
    至5行「依當時情形並無不能注意之情形」補充為「依當時
    情形天候晴、日間有自然光線、柏油路面乾燥、無缺陷、無
    障礙物、視距良好，並無不能注意之情形」；末行「左側膝
    部挫擦傷之傷害。」後補充「黃英俊於肇事後，於有偵查犯
    罪權限之機關或公務員發覺其犯罪前，即向前往現場處理之
    警員承認為肇事人而自首，並自願接受裁判。」；證據部分
    另補充「被告黃英俊於本院準備程序及審理中之自白」、「
    公路監理電子閘門證號查詢機車駕駛人資料、車輛詳細資料
    報表各2份、本院刑事案件公務電話紀錄表1份」外，均引用
    如附件檢察官起訴書之記載。
二、論罪科刑：
㈠、按汽車駕駛人，無駕駛執照駕車、酒醉駕車、吸食毒品或迷
    幻藥駕車、行駛人行道或行經行人穿越道不依規定讓行人優
    先通行，因而致人受傷或死亡，依法應負刑事責任者，加重
    其刑至二分之一，道路交通管理處罰條例第86條第1 項定有
    明文。又按刑法總則之加重，係概括性之規定，所有罪名均
    一體適用；刑法分則之加重，係就犯罪類型變更之個別犯罪
    行為予以加重，成為另一獨立之罪名；道路交通管理處罰條
    例第86條第1 項關於汽車駕駛人，無駕駛執照駕車、酒醉駕
    車、吸食毒品或迷幻藥駕車、行駛人行道或行經行人穿越道
    不依規定讓行人優先通行，因而致人受傷或死亡，依法應負
    刑事責任者，加重其刑至2分之1之規定，係就刑法第284 條
    第1 項之過失傷害（及致重傷）罪之基本犯罪類型，對於加
    害人為汽車駕駛人，於從事駕駛汽車之特定行為時，或於行
    駛人行道、行經行人穿越道之特定地點，不依規定讓行人優
    先通行，因而致人受傷或死亡之特殊行為要件予以加重處罰
    ，已就原犯罪類型變更之個別犯罪行為予以加重，而成另1
    獨立之罪名，自屬刑法分則加重之性質（最高法院92年度第
    1次刑事庭會議決議、99年度台非字第198號判決意旨參照）
    。
㈡、經查，被告黃英俊於案發時未領有普通重型機車駕駛執照一
    節，此有公路監理電子閘門證號查詢汽車駕駛人資料（見偵
    字卷第31頁）在卷可稽，其未持有普通重型機車駕駛執照而
    仍駕駛普通重型機車行駛於道路，因而致告訴人陳亮鋼受有
    如附件起訴書犯罪事實欄一所示之傷害，核其所為，係犯道
    路交通管理處罰條例第86條第1項、刑法第284條前段之汽車
    駕駛人無駕駛執照駕車過失致人受傷罪。起訴書雖認被告係
    犯刑法第284 條前段之過失傷害罪，漏未論及道路交通管理
    處罰條例第86條第1 項之規定，容有未合，然其基本社會事
    實同一，且經本院於準備程序中當庭告知被告並給予陳述意
    見之機會，爰由本院逕予變更起訴法條而適用前揭法條處斷
    。被告無駕駛執照駕車，而犯過失傷害罪，應依道路交通管
    理處罰條例第86條第1項規定加重其刑。
㈢、又被告於肇事後，在犯罪未被有偵查權之機關或公務員發覺
    前，主動向據報前往現場處理之新北市政府警察局交通警察
    大隊中和分隊警員表明係肇事者，而自首接受裁判，有本院
    卷附刑事案件公務電話紀錄表1 紙在卷可稽，堪認被告符合
    自首之要件，爰依刑法第62條前段規定減輕其刑，並依法先
    加後減之。
㈣、爰審酌被告明知其未領有普通重型機車駕駛執照，仍無照駕
    駛普通重型機車行駛於一般道路上，且應注意車輛右轉彎時
    需禮讓直行車先行，並與同向行進之車輛保持適當間隔，竟
    疏未注意而貿然右轉，因而肇事致告訴人受有如附件起訴書
    犯罪事實欄一所載之傷害，所為應予非難，兼衡被告素行（
    見本院卷附臺灣高等法院被告前案紀錄表1份）、其國中畢
    業之智識程度（見本院卷附被告個人戶籍資料查詢結果1紙
    ）、家庭經濟狀況勉持（見偵卷第9頁被告調查筆錄受詢問
    人欄）、目前無業、無需撫養之人、告訴人所受傷勢，及被
    告犯後雖坦承犯行，惟迄今尚未與告訴人達成調解或取得其
    諒解等一切情狀，量處如主文所示之刑，並諭知易科罰金之
    折算標準，以示懲儆。
據上論斷，應依刑事訴訟法第273條之1第1項、第299條第1 項前
段、第310條之2、第454條第2項，判決如主文。
本案經檢察官洪三峯偵查起訴，由檢察官高智美到庭執行公訴。
中    華    民    國   111    年     2    月    10    日
                  刑事第二十三庭  法  官  傅明華
上列正本證明與原本無異。
如不服本判決，應於判決送達後20日內敘明上訴理由，向本院提
出上訴狀(應附繕本)，上訴於臺灣高等法院。其未敘述上訴理由
者，應於上訴期間屆滿後20日內向本院補提理由書「切勿逕送上
級法院」。
                                  書記官  黃毓琪
中    華    民    國   111    年     2    月    10    日
附錄本案論罪科刑法條全文：
中華民國刑法第284條
因過失傷害人者，處 1 年以下有期徒刑、拘役或 10 萬元以下
罰金；致重傷者，處 3 年以下有期徒刑、拘役或 30 萬元以下
罰金。

道路交通管理處罰條例第86條
汽車駕駛人，無駕駛執照駕車、酒醉駕車、吸食毒品或迷幻藥駕
車、行駛人行道或行經行人穿越道不依規定讓行人優先通行，因
而致人受傷或死亡，依法應負刑事責任者，加重其刑至二分之一
。
汽車駕駛人，在快車道依規定駕車行駛，因行人或慢車不依規定
，擅自進入快車道，而致人受傷或死亡，依法應負刑事責任者，
減輕其刑。
--------------------------------------------------------
臺灣新北地方檢察署檢察官起訴書
                                    110年度偵字第32247號
　　被　　　告　黃英俊　男　47歲（民國00年0月00日生）
　　　　　　　　　　　　住○○市○○區○○街00巷000號
　　　　　　　　　　　　國民身分證統一編號：Z000000000號
上列被告因過失傷害案件，已經偵查終結，認應提起公訴，茲將
犯罪事實及證據並所犯法條分敘如下：
　　　　犯罪事實
一、黃英俊於民國110年1月14日7時55分許，騎乘車牌號碼000-0
    00號普通重型機車，沿新北市中和區橋和路往板橋方向行駛
    欲右轉立業路時，本應注意右轉彎時應讓直行車先行，及應
    注意兩側來車並與同向行進之車輛保持適當間隔，依當時情
    形並無不能注意之情形，竟疏未注意及此，貿然右轉，適同
    向有陳亮鋼騎乘車牌號碼000-0000號普通重型機車行駛於黃
    英俊車輛右側，2車閃避不及，發生碰撞倒地，致陳亮鋼受
    有左側膝部挫擦傷之傷害。
二、案經陳亮鋼訴由新北市政府警察局中和分局報告偵辦。
　　　　證據並所犯法條
一、證據清單及待證事實：
編號 證據名稱 待證事實   1 被告黃英俊於偵查中之自白。 全部犯罪事實。   2 告訴人陳亮鋼於警詢及偵查中之指訴 全部犯罪事實。   3 道路交通事故現場圖、道路交通事故調查報告表㈠㈡各1份、現場監視器影像光碟1片、監視器影像暨車損照片共7張 佐證全部犯罪事實。   4 天主教永和耕莘醫院乙種診斷證明書1份 告訴人因本件事故受有如犯罪事實欄所載傷害之事實 
二、核被告所為，係犯刑法第284條前段之過失傷害罪嫌。被告
    於肇事後，犯罪偵查機關未發覺前，坦承犯行接受裁判，有
    道路交通事故肇事人自首情形記錄表1份在卷可參，為對於未發
    覺之罪，自首而接受裁判，爰請依刑法第62條前段之規定，
    斟酌減輕其刑。
三、依刑事訴訟法第251條第1項提起公訴。
　　此  　致
臺灣新北地方法院
中　　華　　民　　國　  110 　年　　11　　月　　11　　日
　　　　　　　　　　　　　　　檢　察　官  洪三峯